【裁判字號】    92,交聲,2
【裁判日期】    920306
【裁判案由】    交管條例聲異
【裁判全文】
臺灣板橋地方法院交通件裁定                       九十二年度交聲字第二號
    原處分機關  交通部公路總局臺北區監理所板橋監理站
    受處分人即
    異  議  人  甲○○
右列異議人因違反道路交通管理處罰條例案件，對於交通部公路總局臺北區監理所板
橋監理站於民國九十一年十二月十三日所為之板監三字第裁四一─ＡＡ000000
0號處分，聲明異議，本院裁定如左：
        主  文
原處分撤銷。
甲○○汽車駕駛人，爭道行駛不依規定駛入來車道，處罰鍰貳佰元（新臺幣陸佰元）
，並記違規點數壹點。
        理  由
一、原處分意旨略以：本件受處分人即異議人甲○○所有車號ＲＱＸ－二二一號輕型
    機車，於民國八十八年十一月十九日八時四十一分，在臺北市○○街口，不依規
    定駛入來車車道，經臺北市政府警察局中正第二分局以第ＡＡ0000000號
    違反道路交通管理事件通知單逕行舉發，並有採證照片可證，爰依道路交通管理
    處罰條例第四十五條第三款，處罰鍰新臺幣一千八百元，並記違規點數一點云云
    。
二、聲明異議意旨略以：上開處分之原舉發違反道路交通管理事件通知單之送達地址
    均為臺北縣中和市○○路○段一二八巷三十三弄四號，惟異議人之住址為臺北縣
    中和市○○路○段一二八巷三十三弄一號四樓，故異議人未能收受原舉發通知單
    ，致無從於指定到案期間前到案繳納最低罰。是因原舉發機關之送達不合法，致
    異議人受高額處罰，顯有不公，爰聲明異議，請求撤銷原處分，另為裁罰等語。
三、按機器腳踏車駕駛人爭道行駛，不依規定駛入來車道者，處二百元以上六百元以
    下罰鍰；又汽車駕駛人，違反道路交通管理處罰條例第四十五條規定者，除依原
    條款處罰鍰外，並予記違規點數一點，九十年一月十七日公布修正（同年六月一
    日施行）前道路交通管理處罰條例第四十五條第三款、第六十三條第一項第一款
    分別定有明文。又按交通違規事件裁罰案件，性質上屬於交通行政主管機關本於
    職權就公法上具體事件所為之決定而對外直接發生法律效果之單方行政行為，參
    酌行政法院五十六年度判字第八一號判例意旨「本件原告行為時尚在舊所得稅法
    施行時期，實體上固應適用舊法，但被告官署稽徵程序係開始於現行所得稅法公
   布施行以後，程序上即應適用新法」，是依行政「實體從舊，程序從新」原則，
    本件尚無比較新舊法之問題，而本件行為時（即八十九年二月十八日）既屬適用
    修正前之舊法，以下所稱道路交通管理處罰條例均指九十年一月十七日修正前之
    規定，合先敘明。復按逕行舉發者，應按已查明之資料填註車牌號碼、車輛種類
    、車主姓名或名稱及地址，並於通知單上方空白處加註逕行舉發之文字後，由舉
    發機關送達被通知人，九十一年八月三十日修正前之違反道路交通管理事件統一
    裁罰標準及處理細則第十一條第一項第二款定有明文。又依同細則第五條規定，
    處理違反道路交通管理事件，有關文書送達之程序，準用刑事訴訟法送達之規定
    ；而依刑事訴訟法第五十九條規定，得為公示送達者，限於住所、居所、事務所
    及所在地不明、掛號郵寄而不能達到、或因住居於法權所不及之地，不能以其他
    方法送達者。再按所謂「應為送達之處所不明者」，係指已用相當之方法探查，
    仍不知其應為送達之處所者而言，最高法院八十二年度臺上字第二七二號判例可
    資參照。
四、查本件異議人即受處分人甲○○所有之車號ＲＱＸ－二二一號輕型機車，於八十
    八年十一月十九日八時四十一分，在臺北市○○街口，不依規定駛入來車車道之
    違規事實，除有採證照片一禎、原舉發單一紙在卷可證外，復為異議人所不爭執
    ，堪信其違規事實明確。
五、又異議人辯稱原舉發機關送達程序不合法等語，經查：異議人於八十七年三月十
    六日至八十八年十一月十四日間之戶籍址為臺北縣中和市○○路○段一二八巷三
    十三弄一號四樓，並於八十八年十一月十五日將戶籍遷往臺北縣永和市○○路五
    十八巷十號五樓，有法務部戶役政連結作業系統資料二紙及戶籍謄本一件在卷為
    據，其住居所並非不明，而車號ＲＱＸ─二二一號輕型機車之車籍地址亦經登記
    為前戶籍址臺北縣中和市○○路○段一二八巷三十三弄一號，雖異議人上開戶籍
    地址變更，未向公路監理機關辦理登記，而有違反道路交通安全規則第二十三條
    第一項規定，惟依前開判例要旨可知，原舉發機關仍不得卸免其應用相當方法探
    查受處分人住居所之義務。況且，原舉發機關之舉發單係向臺北縣中和市○○路
    ○段一二八巷三十三弄「四號」之錯誤地址（正確戶籍地址應為一號四樓）為送
    達，致遭郵政機關以查無此址退回，則其送達顯不合法，亦難認已符合刑事訴訟
    法第五十九條規定之得為公示送達之情形，自不得以公示送達方式以為送達。從
    而，本件原舉發機關於八十九年三月十五日以登載於臺北市政府公報之方示公示
    所為送達，有臺北市政府八十九年春字第五十期政府公報影本一件在卷可稽，於
    法尚有未合。是以本件異議人既未有住、居所不明之情形，原舉發機關之送達復
    不合法，從而原處分機關以異議人未於規定之期限內到案，而依最高額罰鍰處罰
    ，即有未當。
六、復按本條例所定罰鍰之處罰，行為人接獲違反道路交通管理事件通知單後，應於
    十五日內，到達指定處所聽候裁決。但行為人認為舉發之事實與違規情形相符者
    ，得不經裁決，逕依各該條款罰鍰最低額，自動向指定之處所繳納結案，道路交
    通管理處罰條例第九條第一項亦有明文。本件異議人違規行為已如前述，惟舉發
    機關之舉發違規過程既有可議，並致異議人喪失於收受前開通知單後十五日內自
    動依最低額繳納罰鍰之利益，應認本件異議為有理由，爰撤銷原處分，並依道路
    交通管理處罰條例第四十五條第一項第三款、第六十三條第一項第一款規定，處
    罰鍰二百元（銀元一元折算新臺幣三元），並記違規點數一點。
據上論斷，應依道路交通案件處理辦法第二十條，裁定如主文。
中   華      民      國    九十二    年      三      月      六      日
                                    臺灣板橋地方法院交通法庭
                                            法  官  葉靜芳
右正本證明與原本無異
如不服本裁定應於送達後五日內向本院提出抗告狀
                                            書記官  陳昭陵
中      華      民      國    九十二    年     三       月      七      日


司法院資訊處製作；財團法人民間司法改革基金會備份。
